臺灣新北地方法院刑事判決
111年度審訴字第827號
公  訴  人  臺灣新北地方檢察署檢察官
被      告  彭建彰


            陳漢翔


上列被告等因違反廢棄物清理法案件，經檢察官提起公訴（111
年度偵字第8708號），被告於本院準備程序進行中就被訴事實為
有罪之陳述，經本院合議庭裁定由受命法官獨任進行簡式審判程
序，判決如下：
    主  文
彭建彰共同犯廢棄物清理法第四十六條第四款前段之非法清除、
處理廢棄物罪，處有期徒刑陸月，如易科罰金，以新臺幣壹仟元
折算壹日；未扣案之犯罪所得新臺幣伍仟元沒收，於全部或一部
不能沒收或不宜執行沒收時，追徵其價額。
陳漢翔共同犯廢棄物清理法第四十六條第四款前段之非法清除、
處理廢棄物罪，處有期徒刑陸月，如易科罰金，以新臺幣壹仟元
折算壹日；未扣案之犯罪所得新臺幣伍仟元沒收，於全部或一部
不能沒收或不宜執行沒收時，追徵其價額。
    事  實
一、彭建彰、陳漢翔均明知從事廢棄物清除、處理業務者，應依
    廢棄物清理法第41條第1項之規定，向直轄市、縣（市）主
    管機關或中央主管機關委託之機關申請核發公民營廢棄物清
    除處理機構許可文件後，始得受託清除、處理廢棄物業務。
    其等均未取得廢棄物清除處理許可文件，竟共同基於非法清
    除、處理廢棄物之犯意聯絡，先由陳漢翔以新臺幣（下同）
    1萬元之代價承攬清除裝潢廢棄物工作，並由彭建彰承租車
    牌號碼000-0000號租賃小貨車後，於民國110年10月22日15
    時15分許，由彭建彰駕駛上開租賃小貨車搭載陳漢翔一同前
    往新北市板橋區漢生東路某處載運民宅拆除裝潢所產生屬事
    業廢棄物之廢木材後，載往新北市林口區台15線南下21.5公
    里旁涵洞，並傾倒於該處，以此方式違法清除、處理廢棄物
    ，彭建彰、陳漢翔因此獲得報酬1萬元，經平分後各分得5千
    元。嗣於110年11月2日10時45分許，經新北市政府環境保護
    局稽查人員會同警方至新北市林口區台15線南下21.5公里處
    稽查，並調閱監視器錄影畫面後，始循線查悉上情。
二、案經新北市政府警察局林口分局報告臺灣新北地方檢察署檢
    察官偵查起訴。
    理  由
壹、程序方面：
    本件被告彭建彰、陳漢翔所犯係死刑、無期徒刑、最輕本刑
    為3年以上有期徒刑以外之罪，其於準備程序中就被訴事實
    為有罪之陳述，經法官告知簡式審判程序之旨，並聽取公訴
    人及被告之意見後，依刑事訴訟法第273條之1第1項規定，
    由本院合議庭裁定由受命法官獨任進行簡式審判程序，且依
    刑事訴訟法第273條之2及第159條第2項規定，不適用傳聞法
    則有關限制證據能力之相關規定，合先敘明。
貳、實體方面：
一、上揭犯罪事實，業經被告彭建彰、陳漢翔於警詢時、偵查中
    、本院準備程序及審理時均坦承不諱，並有新北市政府環境
    保護局稽查紀錄1份、棄置廢棄物現場照片4張、新北市林口
    區台15線南下21.5公里處一帶監視器錄影畫面截圖照片2張
    、車牌號碼000-0000號租賃小貨車車號查詢汽車車籍、中華
    民國小貨車出租合約書、客戶資料表各1份、被告彭建彰使
    用之0000000000號門號上網歷程1份、GOOGL地圖列印1紙在
    卷可稽（見偵查卷第15至21、63、67、85、95、97頁），足
    認被告彭建彰、陳漢翔之自白與事實相符，洵堪採為認定事
    實之依據。本案事證明確，被告彭建彰、陳漢翔犯行均堪認
    定，應依法論科。
二、論罪科刑：
  ㈠按從事廢棄物清除、處理業務者，應向直轄市、縣（市）主
    管機關或中央主管機關委託之機關申請核發公民營廢棄物清
    除處理機構許可文件後，始得受託清除、處理廢棄物業務，
    廢棄物清理法第41條第1項定有明文。是同法第46條第4款「
    未依第41條第1項規定領有廢棄物清除、處理許可文件，從
    事廢棄物貯存、清除、處理，或未依廢棄物清除、處理許可
    文件內容貯存、清除、處理廢棄物。」其後半段之犯罪主體
    係指已取得許可文件之廢棄物清理業者；前半段之犯罪主體
    既未明定限於業者，則依文義解釋，應認凡未領有許可文件
    ，而從事廢棄物貯存、清除、處理，即該當於該罪之犯罪構
    成要件，不以廢棄物清理業者為限，亦即廢棄物清理法第46
    條第4款之未領有許可文件清理廢棄物罪，其犯罪主體，不
    以廢棄物清理業者為限，只要未依第41條第1項規定領有廢
    棄物清除、處理許可文件，而從事貯存、清除、處理廢棄物
    ，即為該當（最高法院109年度台上大字第3338號裁定意旨
    參照）。再者，廢棄物清理法第46條第4款規定：「未依第4
    1條第1項規定領有廢棄物清除、處理許可文件，從事廢棄物
    貯存、清除、處理，或未依廢棄物清除、處理許可文件內容
    貯存、清除、處理廢棄物」為構成要件。而所謂「貯存」則
    係指事業廢棄物於清除、處理前，放置於特定地點或貯存容
    器、設施內之行為；所謂「清除」，係指：「事業廢棄物之
    收集、運輸行為」；所謂「處理」，係指下列行為：「（一
    ）中間處理：指事業廢棄物在最終處置前，以物理、化學、
    生物、熱處理或其他處理方法，改變其物理、化學、生物特
    性或成分，達成分離、減積、去毒、固化或安定之行為。（
    二）最終處置：指衛生掩埋、封閉掩埋、安定掩埋或海洋棄
    置事業廢棄物之行為。（三）再利用：指事業機構產生之事
    業廢棄物自行販賣、轉讓或委託做為原料、材料、燃料、填
    土或其他經中央主管機關及目的事業主管機關認定之用途行
    為，並應符合本標準規定者」，事業廢棄物貯存清除處理方
    法及設施標準第2條第1款、第2款、第3款分別定有明文。查
    ，被告彭建彰、陳漢翔未經主管機關許可，將屬事業廢棄物
    之廢木材載運至新北市林口區台15線南下21.5公里旁涵洞傾
    倒棄置之行為，係屬廢棄物清理法第46條第4款所稱之「清
    除、處理」行為，是核被告彭建彰、陳漢翔所為，均係犯廢
    棄物清理法第46條第4款前段之非法清除、處理廢棄物罪。
　㈡被告2人就上開犯行間有犯意聯絡及行為分擔，皆為共同正犯
    。　
　㈢被告陳漢翔前①因強盜案件，經本院100年度訴字第1171號判
    決判處有期徒刑4年10月確定；②因竊盜案件，經本院100年
    度易字第4347號判決判處有期徒刑9月、6月、5月、4月、6
    月，應執行有期徒刑2年4月確定，上開①、②罪刑經接續執行
    ，於106年10月3日假釋出監，交付保護管束至108年1月7日
    期滿未經撤銷假釋而視為執行完畢，此有臺灣高等法院被告
    前案紀錄表1份在卷可考，是被告陳漢翔於受有期徒刑執行
    完畢後，5年以內故意再犯本件有期徒刑以上之罪，固合於
    累犯規定，惟參酌司法院釋字第775號解釋意旨及最高法院1
    10年度台上大字第5660號裁定意旨，檢察官並未具體指出被
    告陳漢翔有何特別惡性及對刑罰反應力薄弱等節，衡酌被告
    陳漢翔之犯罪情節，尚難僅因其前受有期徒刑執行完畢之事
    實，即遽認被告陳漢翔個人有何對刑罰反應力薄弱之特別惡
    性存在而有加重其刑予以延長矯正其惡性此一特別預防之必
    要，是本件於法定刑範圍內斟酌刑法第57條事項量刑，即可
    充分評價被告陳漢翔之罪責，故不加重其刑。
　㈣按犯罪情狀顯可憫恕，即認科以最低刑度仍嫌過重者，得酌
    量減輕其刑，刑法第59條定有明文。所謂犯罪情狀顯可憫恕
    ，應就犯罪一切情狀，予以全盤考量，審酌其犯罪有無可憫
    恕之事由，即有無特殊之原因與環境，在客觀上足以引起一
    般同情，以及宣告法定低度刑，是否猶嫌過重等等，以為判
    斷；且刑法第59條所謂「犯罪之情狀」顯可憫恕，與刑法第
    57條所稱之審酌「一切情狀」，二者並非屬截然不同之範圍
    ，於裁判上酌量減輕其刑時，本應就犯罪一切情狀（包括刑
    法第57條所列舉之10款事項），予以全盤考量，審酌其犯罪
    有無可憫恕之事由，以為判斷，故適用第59條酌量減輕其刑
    時，並不排除第57條所列舉10款事由之審酌（最高法院51年
    台上字第899號判例、70年度第6次刑事庭會議決議、95年度
    台上字第6157號、101年度台上字第5393號判決意旨參照）
    。查，被告彭建彰、陳漢翔固均未取得廢棄物清除處理許可
    文件即從事非法清除、處理廢棄物之業務，然被告彭建彰、
    陳漢翔所清除、處理者，為一般廢木材，屬一般事業廢棄物
    ，且數量非鉅，次數亦僅有1次，與具有毒性、危險性，且
    濃度或數量足以影響人體健康或污染環境之有害廢棄物相較
    ，對環境污染之危害性尚非嚴重，以被告彭建彰、陳漢翔所
    犯廢棄物清理法第46條第4款前段之非法清除、處理廢棄物
    罪之法定刑為1年以上5年以下有期徒刑，得併科1千5百萬元
    以下罰金，依被告彭建彰、陳漢翔犯罪之具體情狀觀之，確
    屬情輕法重，客觀上足以引起社會一般人之同情，縱宣告法
    定最低度之刑猶嫌過重，故被告彭建彰、陳漢翔所犯上開非
    法清除、處理廢棄物罪，犯罪情狀顯可憫恕，爰均依刑法第
    59條之規定，皆酌量減輕其刑。　
　㈤爰審酌被告彭建彰、陳漢翔未取得清除、處理許可文件，欠
    缺清除、處理一般事業廢棄物之專業能力，卻任意載運傾倒
    廢棄物，漠視政府對環境保護之政策宣導，危害環境衛生及
    國民健康，惟念其等清除、處理廢棄物之次數僅有1次，且
    數量非鉅，犯後均始終坦承犯行，態度尚可，並衡酌被告陳
    漢翔有上述強盜、竊盜等案件經法院論罪科刑及執行完畢紀
    錄，有臺灣高等法院被告前案紀錄表1份在卷可考，並兼衡
    其等犯罪之動機、目的、手段，及被告彭建彰自陳國中畢業
    之智識程度、現從事室內裝潢工作、需撫養父母之生活狀況
    ，被告陳漢翔自陳國中肄業之智識程度、現從事室內裝潢承
    包工作、需撫養母親及女兒之生活狀況等一切情狀，分別量
    處如主文所示之刑，並均諭知如易科罰金之折算標準，以資
    懲儆。
三、沒收：
  ㈠按犯罪所得，屬於犯罪行為人者，沒收之；前二項之沒收，
    於全部或一部不能沒收或不宜執行沒收時，追徵其價額，刑
    法第38條之1第1項前段、第3項分別定有明文。又刑事法所
    稱「責任共同原則」，指參與犯罪之共同正犯，就其等基於
    共同犯意聯絡下各自分擔一部分行為所生全部結果同負責任
    之謂，此與沒收無涉。共同正犯之犯罪所得，沒收或追徵，
    應就各人所分得之數額分別為之；所謂各人「所分得」，係
    指各人「對犯罪所得有事實上之處分權限」，法院應視具體
    個案之實際情形，依自由證明程序釋明合理之依據以認定之
    。
  ㈡查，被告彭建彰、陳漢翔本案報酬共計1萬元，2人平分各分
    得5千元一節，業經被告彭建彰、陳漢翔自承在卷，是可認
    被告彭建彰、陳漢翔應僅就其各分得之現金5千元有事實上
    之處分權限，為其等之犯罪所得，且未據扣案，為避免被告
    彭建彰、陳漢翔無端坐享犯罪所得，且經核本案情節，宣告
    沒收並無過苛之虞，是以被告彭建彰、陳漢翔就上開未扣案
    之犯罪所得5千元、5千元，應依刑法第38條之1第1項前段、
    第3項之規定，分別於被告彭建彰、陳漢翔所犯犯行項下宣
    告沒收，於全部或一部不能沒收或不宜執行沒收時，追徵其
    價額。
據上論斷，應依刑事訴訟法第273條之1第1項、第299條第1項前
段，廢棄物清理法第46條第4款前段，刑法第11條前段、第28條
、第59條、第41條第1項前段、第38條之1第1項前段、第3項，判
決如主文。
本案經檢察官黃佳彥提起公訴，經檢察官張啓聰到庭執行職務。
中　　華　　民　　國　　111 　年　　9 　　月　　7 　　日
                  刑事第二十五庭  法  官      曾淑娟
如不服本判決，應於判決送達後20日內敘明上訴理由，向本院提
出上訴狀 (應附繕本) ，上訴於臺灣高等法院。其未敘述上訴理
由者，應於上訴期間屆滿後20日內向本院補提理由書「切勿逕送
上級法院」。
                                   書記官     王若安
中　　華　　民　　國　　111 　年　　9 　　月　　12　　日
附錄本案論罪科刑法條全文：
廢棄物清理法第46條
有下列情形之一者，處1年以上5年以下有期徒刑，得併科新臺幣
1千5百萬元以下罰金：
一、任意棄置有害事業廢棄物。
二、事業負責人或相關人員未依本法規定之方式貯存、清除、處
    理或再利用廢棄物，致污染環境。
三、未經主管機關許可，提供土地回填、堆置廢棄物。
四、未依第41條第1項規定領有廢棄物清除、處理許可文件，從
    事廢棄物貯存、清除、處理，或未依廢棄物清除、處理許可
    文件內容貯存、清除、處理廢棄物。
五、執行機關之人員委託未取得許可文件之業者，清除、處理一
    般廢棄物者；或明知受託人非法清除、處理而仍委託。
六、公民營廢棄物處理機構負責人或相關人員、或執行機關之人
    員未處理廢棄物，開具虛偽證明。